臺灣高等法院臺南分院刑事判決
                                  109年度交上易字第461號
上  訴  人  臺灣臺南地方檢察署檢察官
被      告  乙○○



上列上訴人因被告過失傷害案件，不服臺灣臺南地方法院108 年
度交簡上字第96號，中華民國109年7月14日第一審判決（起訴案
號：臺灣臺南地方檢察署108年度調偵字第392號），提起上訴，
本院判決如下：
    主  文
上訴駁回。
    理  由
一、經本院審理結果，認第一審判決對被告乙○○為無罪之諭知，
    核無不當，應予維持，並引用第一審判決書記載之證據及理
    由（如附件）。
二、檢察官上訴意旨以：
  ㈠參以告訴代理人車輛遭撞擊之處在車輛右後方車牌處，足認
    告訴代理人穿越雙黃線迄至2 車發生碰撞事故，有相當時間
    可供被告反應並採取適當防免事故措施，被告未為之，即有
    未注意車前狀況之過失；倘若被告未及煞避，則應有超速或
    未注意車前狀況之情形存在，尚不得援引信賴原則而免除其
    過失責任。
  ㈡被告於原審自承：（妳從多遠以前看到他們）大概是目前我
    跟檢察官之間的距離等語。原判決僅引用被告稱伊看到的時
    候，告訴代理人就在伊的前面大約1 輛機車的距離等語，然
    依原審法庭配置被告席與檢察官席之距離顯逾1 輛機車之距
    離。則雙方在案發前之距離、被告車速及其得採取反應時間
    等事實尚不明確，原審認定事實容有不完備之處。
  ㈢被告於原審審理中自承：案發地點是○○麵包坊的前面，附近
    是黃昏市場，案發時間是下午4 點半，現場人車很多，其車
    速不快，也不可能騎太快；則被告騎車行經營業中之黃昏市
    場，對於該處有許多行人、車輛往來流動以及人、車可能為
    貪圖便利穿越雙黃線或暫停路邊等事實應有預見可能性，被
    告在當下時空環境即應隨機應變或繞道而行，不能在該等有
    特殊危險之環境仍徒憑信賴原則，置其應注意車前狀況，並
    隨時採取必要措施之注意義務不顧，免負過失責任。原判決
    未敘及案發地點有如上之特殊環境，容有論理不完備之誤。
三、經查：
  ㈠綜合證人即告訴人甲○○於警、偵訊及原審之供證，被告於偵
    查中供稱告訴代理人違規跨越雙黃線左轉；於原審亦供稱告
    訴代理人有違規左轉等語（偵卷第30頁、原審卷第189 頁）
    ，及告訴代理人於原審所繪事故發生時行徑方向，其是先跨
    越雙黃線（警卷第26頁、原審卷第194 頁），可認本件事故
    之發生是因告訴代理人提前跨越雙黃線左轉，欲將機車停靠
    路邊而肇事（見附件判決四㈢所述）；而被告當日是直行，
    依被告於警詢中供稱其發現告訴代理人車時之距離是在左前
    方，但不知道幾公尺等語（警卷第3 頁），可見被告就其事
    故前發現告訴代理人車之距離並不確定，縱其於原審供稱其
    發現告訴代理人之距離，約為法庭上其與檢察官間之距離等
    語（原審卷第199 頁）。然依法庭之配置，被告席距旁邊檢
    察官席之距離並不遠；佐以事發地點為黃昏市場附近，時間
    為當日下午4時30 分許，該市場附近人、車繁忙，被告行經
    該黃昏市場，其不可能騎很快，當時並有煞車等情，復據被
    告供述在卷（原審卷第199 頁），並有道路交通事故現場圖
    、現場照片在卷可參（警卷第19、26- 28頁），可見被告供
    述其行經肇事地點車速不快等語並非無據。則其忽於近距離
    看見告訴代理人車違規跨越雙黃線提前左轉，欲停放路邊時
    ，被告是否能有反應並採取適當煞避措施之時間，以避免危
    險之發生，即非無疑。況遍查全卷，均無證據足證被告事故
    發生時有超速行駛之情事。另煞避不及之原因有多端，或因
    突遇他人違規，非必是因疏於注意車前狀況，或有超速行駛
    致未能煞避。而檢察官亦未提出證據以資證明被告當時確能
    反應並採取適當防免事故措施，有疏於注意車前狀況之情事
    ，即以告訴代理人車輛遭撞擊之處在車輛右後方車牌處，且
    被告有煞避不及之情事，即據以推認被告於告訴代理人穿越
    雙黃線迄至2 車發生碰撞事故期間，有相當之時間可供其反
    應並採取適當防免事故措施，竟未為之，有未注意車前狀況
    之過失；及被告煞避不及可認被告有超速行駛或未注意車前
    狀況，均屬臆測而不足採信。
  ㈡按標誌、標線、號誌之設置目的，在於提供車輛駕駛人及行
    人有關道路路況之警告、禁制、指示等資訊，以便利行旅及
    促進交通安全，道路交通標誌標線號誌設置規則第2 條定有
    明文；是任何用路人均能信賴他用路人能依相關交通法令規
    定及標線號誌之設置行車，以維交通用路人之人身安全。是
    用路人若已遵守相關交通法令之規定，並盡相當之注意義務
    ，本於信賴原則，自無因他用路人之違規負過失責任。本件
    告訴代理人係違規跨越雙黃線提前左轉至對向車道，被告既
    是遵行車道行駛，復無證據足證被告有超速行駛之情事，則
    其於近距離見告訴代理人違規之情狀，實難反應，亦難認其
    能事先預見告訴代理人有此違規情事，並依此而預先採取適
    當措施以避免危險之發生，是檢察官上訴意旨所指㈢，尚無
    足採（其餘引用原判決四㈢所述）。
四、綜上所述，檢察官上訴所指均無可採，其上訴為無理由，應
    予駁回。
據上論斷，應依刑事訴訟法第373條、第368條，判決如主文。
本案經檢察官黃慶瑋提起公訴，檢察官廖羽伶提起上訴，檢察官
柯怡伶到庭執行職務。
中　　華　　民　　國　 109　　年　　10　　月　　14　　日
                  刑事第一庭    審判長法  官  楊清安
                                      法  官  蕭于哲
                                      法  官  陳珍如
以上正本證明與原本無異。
不得上訴。
                                      書記官  盧建元
中　　華　　民　　國　 109　　年　　10　　月　　14　　日

附件：

臺灣臺南地方法院刑事判決　　　　　 108年度交簡上字第96號
上　訴　人
即　被　告　乙○○　女　47歲（民國00年00月00日生）
                    身分證統一編號：0000000000號
                    住○○市○○區○○街000巷00弄00號0樓
                      之0
上列上訴人即被告因過失傷害案件，不服中華民國108 年5 月28
日本院刑事庭108 年度交簡字第1146號第一審判決（原起訴案號
：108 年度調偵字第392 號），提起上訴，本院管轄之合議庭認
不得以簡易判決處刑，改依通常程序自為第一審判決如下：
    主  文
原判決撤銷。
乙○○無罪。
    事實及理由
一、公訴意旨略以：被告乙○○於民國107 年4 月4 日16時30分
    ，騎乘車牌號碼000-000 號普通重型機車，沿中正路由北往
    南方向直行時，適有告訴代理人甲○○騎乘車牌號碼000-00
    00號普通重型機車搭載其子即告訴人少年林○○（92年生，
    年籍詳卷），沿臺南市○○區中正路由南往北方向行駛，陳
    ○○行經該路與自強路之交岔路口時，理應注意轉彎車應讓
    直行車先行，且在劃有分向限制線（即雙黃線）之路段，不
    得迴車，而依當時情況天候晴、日間自然光線、柏油路面乾
    燥無缺陷、無障礙物且視距良好，並無不能注意之情事，詎
    疏未注意及此，即貿然跨越分向限制線而向左迴轉，被告黃
    琬莉亦疏未注意車前狀況而煞避不及，雙方因此不慎發生碰
    撞，致少年林○○因而受有右前臂、手背挫傷之傷害，被告
    乙○○則因而受有第二腰椎閉鎖性骨折之傷害（甲○○對被
    告乙○○所犯過失傷害犯行部分，嗣經本院以108 年度交簡
    字第1146號判決判處拘役50日確定），因認被告乙○○涉犯
    刑法第284 條第1 項前段之過失傷害罪嫌等語。
二、按犯罪事實應依證據認定之，無證據不得認定犯罪事實；不
    能證明被告犯罪者，應諭知無罪之判決，刑事訴訟法第154
    條第2 項，第301 條第1 項定有明文。此所謂認定犯罪事實
    之證據，無論其為直接或間接證據，均須達於通常一般人均
    不致有所懷疑，而得確信其為真實之程度，始得據為有罪之
    認定；若其關於被告是否犯罪之證明未能達到此一程度，而
    有合理懷疑之存在，致使無法形成有罪之確信，依據「罪證
    有疑，利於被告」之證據法則，即不得遽為不利被告之認定
    ，最高法院29年上字第3105號、40年台上字第86號、76年台
    上字第4986號判例意旨可資參照。
三、公訴意旨認被告乙○○涉犯過失傷害罪嫌，無非係以：被告
    於警詢及偵查中之供述、告訴代理人甲○○於警詢及偵查中
    之指訴、告訴人林○○於警詢中之指訴、臺南市政府警察局
    永康分局道路交通事故現場圖、道路交通事故調查表（一）
    （二）、臺南市車輛行車事故鑑定委員會107 年12月5 日南
    市交鑑字第0000000000號函附之南鑑0000000 案鑑定意見書
    、龍潭診所診斷證明書等各1 份及現場照片19張，為其論據
    。訊據被告固坦承有於上開時、地騎乘普通重型機車與告訴
    代理人發生碰撞，致告訴人受有上開傷害之事實，惟堅詞否
    認有何過失傷害犯行，辯稱：告訴代理人甲○○當天以極快
    的速度違規左轉，甲○○明明有看到伊，卻仍執意通過，伊
    根本煞車不及，伊認為自己沒有過失等語。
四、經查：
（一）被告有於上揭時、地與告訴代理人2 車發生碰撞，告訴人
      並因此受有右前臂、手背挫傷之傷害等情，為被告所不爭
      執，此核與證人即告訴代理人甲○○於警詢、偵查及本院
      審理中之證述（見警卷第1 至2 頁，第5 至7 頁；臺灣臺
      南地方檢察署107 年度偵字第17725 號卷，下稱偵卷，第
      29至30頁；本院交易字卷第31至33頁，第47至49頁）以及
      告訴人林ＯＯ於警詢中之指訴（見警卷第14至16頁），情
      節大致相符；並有告訴人林ＯＯ之○○診所診斷證明書（
      見警卷第18頁），道路交通事故現場圖、道路交通事故調
      查表（一）（二）（警卷第19至21頁）各1 份在卷可稽，
      及現場照片及車損照片共19張在卷可佐（見警卷第26至35
      頁），此部分之事實，首堪認定。
（二）關於被告本件所涉過失傷害犯行之過失態樣，公訴意旨係
      認：告訴代理人未注意轉彎車應讓直行車先行，且在畫有
      分向限制線（即雙黃線）之路段，不得迴車，而於當時無
      不能注意之情事，竟疏未注意及此，貿然跨越分向限制線
      而向左迴轉，被告亦疏未注意車前狀況，致煞避不及而與
      告訴代理人發生碰撞等語。惟按汽車行駛時，駕駛人應注
      意車前狀況，並隨時採取必要之安全措施，道路交通安全
      規則第94條第3 項固有明文；然汽車駕駛人，因可信賴其
      他參與交通之對方亦能遵守交通規則，故關於他人違規行
      為所導致之危險，僅就可預見，且有充足時間可採取適當
      之措施以避免結果之發生時，負其責任，對於他人突發不
      可知之違規行為並無防止之義務（最高法院96年度台上字
      第7309號意旨參照）。又按汽車駕駛人，因可信賴其他參
      與交通之對方亦能遵守交通規則，且衡諸日常生活經驗及
      一般合理駕駛人之注意能力，已為必要之注意，並已採取
      適當之措施，或縱未採取適當之措施，仍無法避免交通事
      故之發生時，該汽車駕駛人對於信賴對方亦能遵守交通規
      則乃竟違規之行為，自無預防之義務，難謂該汽車駕駛人
      即有能注意而不注意之過失，而令負過失之責任（最高法
      院90年度台上字第2400號判決要旨參照）。
（三）查證人即告訴代理人於警詢中雖陳稱：（問：你當時有無
      跨越雙黃線提早左轉？）「我有過停止線再左轉」等語（
      見警卷第6 頁）。然其於偵查中自陳：「我承認我跨越雙
      黃線」等語（見偵卷第30頁）；其於本院審理中復具結證
      稱：伊當天是要左轉去烘培坊買麵包，伊當天騎車行經的
      路線是如伊在警卷第26頁照片上用鉛筆以箭頭所繪之方向
      ；2 車發生碰撞後伊還是坐在機車上面，沒有跌倒，是被
      告撞到伊的車牌，伊是騎過來停放在警卷第26頁照片上用
      鉛筆打星號處的位置；伊騎很慢，被告騎比較快，被告已
      經在7-11前面，伊左轉過去，被告騎很快，不然那個距離
      不會那麼快就撞到伊，被告是撞到伊的車尾；伊是在雙黃
      線處就先跨越、轉彎去對面，（後改稱）伊也忘記那天是
      穿越還是繞過雙黃線等語（見本院卷第190 至195 頁）。
      則觀諸證人即告訴代理人甲○○於本院審理中所繪其行徑
      方向，可徵其確實係於中正路中間（尚未達停止線處）即
      穿越雙黃線、左轉彎至路口烘培坊前紅線處停放機車，並
      在該停放處遭被告撞擊其機車之車尾而發生碰撞（見警卷
      第26頁），其所繪行車路線及所標記遭撞擊之地點，均核
      與其於偵查中及本院審理中所述其係穿越雙黃線左轉等情
      ，情節相符，亦與被告於本院審理中所述：告訴代理人係
      違規跨越雙黃線等語相符。是告訴代理人於案發時係提前
      斜穿跨越雙黃線左轉、欲將機車停放於路邊紅線處等情，
      應堪認定。而被告當時係直行車，其基於信賴原則，能否
      預見或注意到右前方竟會突然有機車斜穿行駛而來，並採
      取迴避措施，實非無疑，其對於告訴代理人此一無可預知
      之違規行為，實無預防之義務；且告訴代理人違規穿越雙
      黃線左轉之目的，即係將車輛停放於路邊紅線處，是其穿
      越後勢必驟然減速、始能將車輛順利停止停放於路邊，則
      被告於依規定直行之過程中，縱使見到此一違規斜穿雙黃
      線之車輛自左前方行駛而來，是否有充足之時間反應，或
      是否能預見並注意該車輛竟會有立即減速、停放於路邊之
      動作，而及時採取迴避措施、煞車應對，亦非無疑，是尚
      難以被告煞車不及而與告訴代理人發生碰撞之事實，逕謂
      被告有何未注意車前狀況之過失。又證人即告訴代理人陳
      美雲於本院審理中雖證稱：伊看被告距離很遠伊才轉過去
      ，被告在那裡好像也已經有看到伊等語（見本院卷第193
      至194 頁）；惟其嗣於本院審理中改稱：伊是推測被告有
      看到伊等語（見本院卷第194 頁），而被告亦於本院審理
      中供稱：伊看到的時候，證人甲○○就在伊的前面大約1
      輛機車的距離等語（見本院卷第200 頁），可見告訴代理
      人上開所述被告有看到伊在穿越雙黃線左轉云云，僅屬一
      己之臆測，本案卷內並無積極證據足證被告有何於相當之
      距離外已見到告訴代理人有斜穿雙黃線而來之情，而得預
      見其舉動並有充足時間予以反應，卻猶未採取必要之迴避
      措施等未注意車前狀況之過失。且本件經本院囑託臺南市
      車輛行車事故鑑定覆議委員會覆議，結果認：「甲○○駕
      駛普通重型機車，跨越分向限制線（提前斜穿）左轉，為
      肇事原因；乙○○無肇事因素」；而就覆議結果認定被告
      無肇事因素之理由，係參酌本案肇事路口鄰近市場攤販，
      周邊路段人車繁忙，依卷附跡證資料、事故現場圖及照片
      顯示，被告車輛倒地位置於車道內，路邊數輛機車停靠，
      且告訴代理人事故當日應警訊稱：「. . . 當時我已左轉
      完成後，對方就沿中正路北往南直行而來與我車尾號牌處
      碰撞. . . 」，其於108 年12月日偵查中並稱：「我承認
      我跨越雙黃線。」，及於108 年5 月20日準備程序中稱：
      「我載我兒子要去買麵包. . . 」等情，研判本案係告訴
      代理人沿中正路由南往北貿然跨越分向限制線提前左轉，
      欲停靠路邊而驟然減速，造成即將通過路口之被告車輛閃
      避不及，故認定被告無肇事因素等情，有臺南市政府108
      年12月11日府交運字第0000000000號函及所附覆議意見書
      、臺南市政府109 年3 月20日府交運字第0000000000號函
      各1 份在卷可憑（見本院交簡上字卷第95至98頁，第137
      頁），顯見覆議結果亦認告訴代理人跨越分向限制線（提
      前斜穿）左轉，始為本件之肇事原因，被告並無肇事因素
      ，自不能僅因被告無法避免交通事故發生之結果，而謂被
      告有何應注意、能注意而不注意之過失，並對之以過失傷
      害罪責相繩。
（四）至臺南市車輛行車事故鑑定委員會107 年12月5 日南市交
      鑑字第0000000000號函及所附鑑定意見書固認「甲○○駕
      駛普通重型機車，轉彎車未讓直行車先行，為肇事主因；
      乙○○駕駛普通重型機車，未注意車前狀況，為肇事次因
      」云云（見偵卷第15至18頁）。然本案案發過程業據本院
      認定如前，而認被告並無過失，已如上述，又經本院將本
      案送臺南市車輛行車事故鑑定覆議委員會覆議，結果認被
      告無肇事因素、並就其認定之原因詳加說明，則該鑑定覆
      議委員會既已變更意見如前，當無由僅以臺南市車輛行車
      事故鑑定委員會初次鑑定結果，認被告有何未注意車前狀
      況之過失。又公訴意旨固以：告訴代理人最後停放機車之
      位置，距離雙黃線約3.79公尺，被告竟要到雙方距離1 台
      機車的時候才看得到告訴代理人，被告顯然並未注意車前
      狀況；倘若被告有在看前方狀況，又無法及時煞避，則代
      表被告一開始就騎得很快，被告顯有過失等語。然本件告
      訴代理人係違規穿越雙黃線左轉後、又減速將車輛停放於
      路邊紅線處，則不論雙黃線至告訴代理人停放機車處之距
      離為何，依號誌直行之被告基於信賴原則，能否預見或注
      意及左前方竟會突然有機車斜穿行駛而來，且竟會驟然減
      速停止放於路邊，而得以採取適當之措施以避免結果之發
      生，均非無疑，且其對於告訴代理人此一無法預見之違規
      行為，並無預防之義務，已如前述，自無由僅以被告煞避
      不及與告訴代理人發生碰撞之情，逕謂被告有何未注意車
      前狀況之過失或車速過快之情事。
五、綜上，本案依卷內相關積極證據資料，固足證被告確有於上
    開時、地與告訴代理人所騎乘之普通重型機車發生碰撞，致
    告訴人受有上開傷害之事實，然並無法證明被告就本件事故
    之發生有何應注意能注意卻未注意之情，無法使本院形成被
    告確有公訴意旨所指過失傷害犯行之確信，而仍有合理之懷
    疑存在，是既不能證明被告犯罪，依前揭法條規定及判例意
    旨說明，自應諭知被告無罪之判決。原審疏未審酌上情，遽
    為被告有罪之諭知，尚有未洽，被告提起上訴，指摘原判決
    不當，為有理由，自應由本院將原判決予以撤銷改判，並為
    被告無罪之諭知。
六、末按檢察官聲請以簡易判決處刑之案件，經法院於審理後，
    認應為無罪、免訴、不受理或管轄錯誤判決之諭知者，應適
    用通常訴訟程序審判之，刑事訴訟法第452 條定有明文；且
    對於簡易判決之上訴，準用刑事訴訟法第三編第一章及第二
    章之規定，管轄第二審之地方法院合議庭受理簡易判決上訴
    案件，應依通常程序審理。其認案件有刑事訴訟法第452 條
    之情形者，應撤銷原判決，逕依通常程序為第一審判決，法
    院辦理刑事訴訟簡易程序案件應行注意事項第14項亦有明定
    。本案經本院審理後，認應為被告無罪之諭知，已如前述，
    原審逕以簡易判決處刑，自有未洽，應由本院予以撤銷，改
    依通常程序自為第一審判決，檢察官如有不服，仍得於法定
    上訴期間內，向管轄之第二審法院提起上訴，併此敘明。
據上論斷，應依刑事訴訟法第455 條之1 第1 項、第3 項、第
452 條、第369 條第1 項前段、第364 條、第301 條第1 項，判
決如主文。
本案經檢察官黃慶瑋提起公訴，檢察官廖羽羚到庭執行職務。
中　　華　　民　　國　 109　　年　　7 　　月　　14　　日
                  刑事第一庭　審判長法　官　林臻嫺

                                    法  官  高俊珊

                                    法  官  陳　薇
以上正本證明與原本無異。
如不服本判決應於收受本判決後20日內向本院提出上訴書狀，並
應敘述具體理由。其未敘述上訴理由者，應於上訴期間屆滿後20
日內向本院補提理由書狀（均須按他造當事人之人數附繕本）「
切勿逕送上級法院」。
                                    書記官  朱烈稽
中　　華　　民　　國　 109　　年　　7 　　月　　20　　日